臺灣桃園地方法院刑事裁定　　　　　　 100年度聲字第2778號
異議人　即
受　刑　人　呂錦昌
上列聲明異議人即受刑人犯公共危險案件，對於臺灣桃園地方法
院檢察署檢察官民國100 年4 月4 日100 年度執更字第843 號之
執行指揮命令，聲明異議，本院裁定如下：
    主  文
異議駁回。
    理  由
一、異議意旨略以：異議人即受刑人呂錦昌因違犯2 件公共危險
    案件，為臺灣桃園地方法院檢察署檢察官以「100 年度執字
    第637 號執行指揮書、執行有期徒刑6 月」及「99年度執字
    第14331 號執行指揮書、執行有期徒刑8 月」，並向鈞院聲
    請合併定應執行刑，經鈞院裁定應執行有期徒刑1 年1 月，
    並重發「100 年度執更字第843 號執行指揮書」，惟受刑人
    於民國100 年7 月22日向臺灣桃園地方法院檢察署執行股聲
    請「100 年度執字第637 號、有期徒刑6 月」易科罰金，其
    卻以「兩者合併執行係屬不得易科罰金案件」，而否准其聲
    請，然按刑法第41條及大法官會議解釋第366 號，前所犯有
    期徒刑6 月之部分本為得易科罰金之案件，卻在定應執行刑
    後，反變成不得易科罰金，已明顯損及其法益。由於法律無
    明文禁止此類情形均不得易科罰金，爰具狀聲明異議，請求
    撤銷原處分，准予易科罰金云云。
二、按犯最重本刑為5 年以下有期徒刑以下之刑之罪，而受6 個
    月以下有期徒刑或拘役之宣告者，得以新臺幣1,000 元、2,
    000 元或3,000 元折算1 日，易科罰金，刑法第41條第1 項
    前段固定有明文。惟按數罪併罰中之部分罪刑，依刑法規定
    得易科罰金，若因與不得易科之他罪刑併合處罰結果而不得
    易科罰金時，原得易科部分所處之刑，自亦無庸為易科折算
    標準之記載，業經司法院釋字第144 號、第679 號解釋在案
    （最高法院99年度台抗字第783 號裁定要旨參照），是以，
    若受刑人所犯各罪中，其一不可為易科罰金之宣告，其餘各
    罪符合易科罰金之條件，在定執行刑後仍不得宣告易科罰金
    。
三、經查：
  (一)受刑人前於98年間因違背安全駕駛致交通危險罪案件，經臺
    灣高等法院以99年度交上易字第259 號判決判處有期徒刑8
    月確定，後於99年間再犯本罪，經本院以99年度壢交簡字第
    2645號判決判處有期徒刑6 月確定，並經臺灣高等法院以10
    0 年度聲字第562 號裁定定應執行有期徒刑1 年1 月，有臺
    灣高等法院及本院上開裁判書、臺灣高等法院被告前案紀錄
    表在卷可稽。
  (二)是受刑人於99年間涉犯之違背安全駕駛致交通危險罪案件部
    分，經本院以99年度壢交簡第2645號判決，宣告有期徒刑6
    月，原為得易科罰金之罪刑，然既同於臺灣高等法院100 年
    度聲字第562 號裁定與不得易科罰金之臺灣高等法院99年度
    交上易字第259 號判決，宣告有期徒刑8 月之部分合併定應
    執行刑，依上開大法官會議解釋意旨，自不得為易科罰金折
    算標準之諭知。從而聲請人請求本院准予易科罰金，與法尚
    有未合，應予駁回。
  (三)另依大法官會議解釋第366 號意旨「裁判確定前犯數罪，分
    別宣告之有期徒刑均未逾6 個月，依刑法第41條規定各得易
    科罰金者，因依同法第51條併合處罰定其應執行之刑逾6 個
    月，致其宣告刑不得易科罰金時，將造成對人民自由權利之
    不必要限制，與憲法第23條規定未盡相符。」，其理由在於
   「 本均得易科罰金，而有以罰金代替自由刑之機會。惟由於
    併合處罰之結果，如就各該宣告刑所定之執行刑逾六個月者
    ，不得易科罰金，致受該項刑之宣告者，原有得易科罰金之
    機會，得而復失，非受自由刑之執行不可，乃屬對於人民之
    自由權利所為之不必要限制，與憲法第23條之意旨，未盡相
    符。」而修正前刑法第41條第8 項規定「第1 項至第3 項規
    定於數罪併罰，其應執行之刑未逾6 個月者，亦適用之。」
    ，而若定應執行之刑逾六個月者，排除適用同條第1 項得易
    科罰金之規定部分，亦業經大法官會議解釋第662 號以該規
    定違反大法官會議解釋第366 號而宣告其自解釋公布日起失
    其效力。是故98年12月30日修正施行之刑法第41條第8 項即
    規定「第1 項至第4 項及第7 項之規定，於數罪併罰之數罪
    均得易科罰金或易服社會勞動，其應執行之刑逾6 月者，亦
    適用之。」前揭解釋僅適用於判決確定前所犯數罪，分別宣
    告之有期徒刑「均未逾6 月」之情形。惟本件受刑人前後所
    犯2 件違背安全駕駛致交通危險罪案件，前者經臺灣高等法
    院以99年度交上易字第259 號判決判處有期徒刑8 月，後者
    經本院以99年度壢交簡字第2645號判決判處有期徒刑6 月，
    因前者非得為易科罰金之案件，上述2 判決於合併定應執行
    刑時，自無適用上揭解釋之餘地，受刑人以此為據聲明異議
    ，似有誤解，並此敘明。
四、綜上所述，受刑人涉犯2 罪中，其一不可為易科罰金之宣告
    ，其餘之罪雖符合易科罰金之條件，在定執行刑後仍不得宣
    告易科罰金，異議人以檢察官執行指揮之命令不當，聲明異
    議，為無理由，應予駁回。
據上論斷，應依刑事訴訟法第220條，裁定如主文。
中    華    民    國   100    年    8     月    24    日
                  刑事第七庭    法  官  廣于霙
以上正本證明與原本無異。
如不服本裁定，應於裁定送達後5 日內向本院提出抗告狀。
                                書記官  劉寶霞
中    華    民    國   100    年    8     月    29    日